最高法院刑事判決　　　　　　九十四年度台上字第一二四六號
　　上訴人　甲○○
　　　　　　　　　　（現羈押於台灣台中看守所）
上列上訴人因殺人等罪案件，不服台灣高等法院台中分院中華民
國九十三年十二月九日第二審更審判決（九十三年度上重更(一)字
第三六號，起訴案號：台灣苗栗地方法院檢察署九十一年度偵字
第四一○○號），提起上訴，本院判決如下：
    主  文
原判決關於甲○○殺人部分撤銷，發回台灣高等法院台中分院。
其他上訴駁回。
    理  由
甲、殺人部分（即撤銷部分）：
本件原判決撤銷第一審關於甲○○殺人部分之科刑判決，改判論
處上訴人甲○○連續殺人（累犯）罪刑（處無期徒刑，並宣告褫
奪公權終身），固非無見。
惟查：有罪判決書之事實一欄，為其適用法律之基礎，法院應將
依職權認定與論罪科刑有關之事實，翔實記載，然後於理由內逐
一說明其憑以認定之證據，並使事實認定與理由說明，互相適合
，方為合法。原判決事實欄記載上訴人甲○○遭被害人黃嘉珍、
李婉君二人言語責罵，一時氣憤，頓生殺人之概括犯意，持雕刻
刀朝黃嘉珍身體要害左胸部乳頭下方猛刺，再朝其頭頸部揮砍，
黃嘉珍因此受有左胸部銳器刺創、右鎖骨部銳器刺創及左後頸部
銳器刺創等多處刀傷，當場不支倒地，上訴人隨又趨前朝李婉君
身體要害部位之上腹部猛刺一刀，使李婉君受有上腹部穿刺傷合
併肝臟撕裂傷及胃部穿孔、橫隔膜撕裂傷，其中黃嘉珍在送至醫
院急救前不治死亡等情，即認定上訴人持刀先後刺殺黃嘉珍、李
婉君二人，係基於連續犯之概括犯意所為；然其理由第二項關於
此部分之論斷則謂：上訴人接續一個殺人行為，殺害二人，侵害
數法益，而犯數罪，為想像競合犯，從一重之殺人罪處斷云云（
見原判決第三六頁），與事實欄上開所載上訴人所犯該罪為連續
犯之事實，並不一致；又原判決理由第二項說明：上訴人前於民
國（下同）八十六年間因傷害致死案件，經法院判處有期徒刑三
年七月確定，於八十八年七月八日縮短刑期假釋出監，至八十九
年九月十一日假釋期滿執行完畢，因該案件係屬少年犯罪，本案
於九十二年十月七日經第一審判決時，已在該案件刑之執行完畢
三年之後，依少年事件處理法第八十三條之一第一項之規定，即
無從再對其論以累犯云云，而其判決主文卻記載上訴人所犯連續
殺人罪為累犯，亦前後不相符合，俱有理由矛盾之違法。上訴意
旨執上述諸端指摘原判決不當，尚非全無理由，應認原判決關於
上訴人殺人部分仍有撤銷發回更審之原因。
乙、駁回部分（即傷害部分）：
按最重本刑為三年以下有期徒刑之罪之案件，經第二審判決者，
不得上訴於第三審法院，刑事訴訟法第三百七十六條第一款定有
明文。本件上訴人因殺人等罪案件，其傷害部分，原審係依刑法
第二百七十七條第一項論處罪刑（與另犯殺人罪，犯意各別，分
論併罰），查該罪之最重法定本刑為三年以下有期徒刑，依首開
說明，此部分既經第二審判決，自不得上訴於第三審法院，上訴
人竟對之提起上訴，顯為法所不許，應予駁回。
據上論結，應依刑事訴訟法第三百九十七條、第四百零一條、第
三百九十五條前段，判決如主文。
中　　華　　民　　國　九十四　年　　三　　月　 十七 　日
                      最高法院刑事第八庭
                          審判長法官  呂　潮　澤
                                法官  吳　昆　仁
                                法官  孫　增　同
                                法官  吳　昭　瑩
                                法官  趙　文　淵
      本件正本證明與原本無異
                                      書  記  官
中　　華　　民　　國　九十四　年　　三　　月　二十二　日
                                                      Ｔ